【裁判字號】    98,交聲,53
【裁判日期】    980309
【裁判案由】    違反道路交通管理處罰條例聲明異議
【裁判全文】
臺灣新竹地方法院交通事件裁定          98年度交聲字第53號
原處分機關  交通部公路總局新竹區監理所
異  議  人  甲○○
即受處分人
上列異議人即受處分人因違反道路交通管理處罰條例案件，對於
交通部公路總局新竹區監理所民國97年12月24日竹監營字第裁50
－E00000000、50－E00000000號違反道路交通管理事件裁決處分
聲明異議，本院裁定如下：
    主  文
異議駁回。
    理  由
一、按受處分人不服道路交通管理處罰條例第8 條主管機關所為
    之處罰者，得於接到裁決書之翌日起20日內，向管轄地方法
    院聲明異議；又交通法庭認為聲明異議無理由者，應以裁定
    駁回之，道路交通管理處罰條例第87條第1 項、道路交通案
    件處理辦法第19條分別定有明文。
二、次按駕駛人駕駛車輛或行人在道路上，應遵守道路交通標誌
    、標線、號誌之指示、警告、禁制規定，並服從執行交通勤
    務之警察或依法令執行指揮交通及交通稽查任務人員之指揮
    ，道路交通管理處罰條例第4 條第1 項定有明文。又機器腳
    踏車駕駛人或附載座人未依規定戴安全帽者，處駕駛人新臺
    幣5百 元罰鍰；汽車駕駛人，駕駛汽車有違反本條例之行為
    ，經交通勤務警察或依法令執行交通稽查任務人員制止時，
    不聽制止或拒絕停車接受稽查而逃逸者，除按各該條規定處
    罰外，處新臺幣3 千元以上6 千元以下罰鍰，道路交通管理
    處罰條例第31條第6 項及第60條第1 項分別定有明文；再依
    同條例第63條第1 項第1 款規定：「汽車駕駛人有下列各款
    所列條款之一者，除依原條款處罰鍰外，並予記點：一、有
    …或第60條第1 項、第2 項第1 款、第2 款情形之一者，各
    記違規點數1 點」。另「汽車駕駛人之行為有下列情形之一
    ，當場不能或不宜攔截製單舉發者，得逕行舉發：... 四、
    不服指揮稽查而逃逸... 」、「第一項逕行舉發，應記明車
    輛牌照號碼、車型等可資辨明之資料，以汽車所有人為被通
    知人製單舉發」，道路交通管理處罰條例第7 之2 條第1 項
    第1款 、第4 款、第4 項亦規定甚明。
三、本件原處分機關交通部公路總局新竹區監理所，以異議人甲
    ○○騎乘車牌號碼297－CJE號重型機車，於民國97年6 月25
    日下午3 時許，行經新竹縣竹北市○○路○ 段時，因騎乘機
    車未戴安全帽及拒絕停車接受稽查而逃逸，經交通勤務警察
    逕行舉發，並依道路交通管理處罰條例第31條第6 項、第60
    條第1 項規定填掣竹縣警交字第E00000000 、E00000000 號
    舉發違反道路交通管理事件通知單（下稱舉發通知單）舉發
    。並經原處分機關以異議人違反道路交通管理處罰條例第31
    條第6 項、第60條第1 項之規定為由，於97年12月24日裁處
    異議人罰鍰新台幣（下同）5,00元、3,000 元並記違規點數
    1 點。
四、聲明異議意旨略以：異議人於上揭時、地並無違規行為，且
    有駕照，不會因小違規而要拒檢逃逸而受更重處罰，且舉發
    員警未以錄影或照像等方式取證，實難甘服，爰聲請撤銷原
    處分等語。
五、本件異議人所有上開車牌號碼297－CJE號重型機車，於前揭
    時、地，乘機車未戴安全帽及拒絕停車接受稽查而逃逸之事
    實，係新竹縣政府警察局竹北分局員警於97年6 月25日15時
    0 分於新竹縣竹北市○○路○ 段與東海路1 街路口執行定點
    交通稽查勤時，發現異議人所有上開重型機車沿東興路1段
    由西往東方向直行而駕駛人未依規定戴安全帽，經警方鳴笛
    攔檢時不服稽查取締且加速逃逸，現場員警依當場記下車號
    聯繫值班員警連線至公路監理電子閘門確認廠牌、顏色等車
    籍資料相符後始行舉發等情，有新竹縣政府警察局97年12月
    3 日竹縣警交字第0970034047號函、違規查詢報表在卷可稽
    。由上開函文得見，舉發員警對於本件違規事件之始末、時
    間、地點、及值勤經過均詳細載明，且員警於察覺本件違規
    事件之際，隨即將所記下之車號經過電腦連線系統確認電腦
    系統上違規車輛之廠牌及顏色與所見無誤後始開立舉發單，
    是上開員警值勤過程業經詳細確認其舉發正確性應可認定之
    。異議人雖否認有上開違規行為，惟按交通警察掣單舉發違
    反道路交通管理處罰條例所列之違規事實，本質上為行政處
    分，係公務員基於職務上之公權力，依法就特定之具體事件
    所為之具公法上效果之單方面行政行為，如無形式上顯然之
    瑕疵可指，基於公務員為公法上行為具有公信力之原則，該
    行政行為當可被推定為真正，其據以依法處分之事實認定亦
    為正確無誤，此與民事訴訟法第355 條第2 項規定：「文書
    依其程式及意旨得認作公文書，推定其為真正」之情形相同
    ，本此公信原則，立法者乃賦予行政機關制定違反道路交通
    事件統一裁罰基準及處理細則，使執行勤務員警得當機處分
    ，以達其維護交通秩序、安全之行政目的。反之，若謂公務
    員一切行政行為均需預留證據以證其實，則國家行政勢必窒
    礙難行，準此，刑事訴訟法就犯罪證據所列有關之規定與屬
    於行政秩序罰之交通違規裁罰本質不合之部分，自不在準用
    之列。況異議人遭舉發時間為下午3 時許，天色尚屬明亮，
    視線應為良好，且舉發員警為執行交通、治安勤務之公務員
    ，其觀察程度自較一般人更為專注，應無誤認之可能，又異
    議人所有上開車牌號碼297 －CJE 號重型機車駕騎人乘機車
    未戴安全帽及拒絕停車接受稽查而逃逸之情事，經員警當場
    發現後掣單舉發，依道路交通管理處罰條例第7 條規定，足
    認員警對受處分人所為上開逕行舉發處罰之行政行為，符合
    正當法律程序，尚無瑕疵。異議人具狀主張不會因小違規而
    拒檢逃逸等語，然異議人並未能就執勤員警之舉發有誤提出
    相關證據以供調查，亦未能指出實際駕駛人為誰，本院亦查
    無任何證據足資證明員警有捏造事實違法取締之情事，則執
    勤員警本其維護交通秩序、安全職責所為之舉發，自應受到
    合法、正確之推定，是異議人上開辯詞，即難採信。本件事
    證明確，異議人之違規行為堪予認定。
六、綜上所述，本件異議人確有闖紅燈之違規行為，原處分機關
    就此部分違規行為，依道路交通管理處罰條例第31條第6 項
    第60條第1 項、第63第第1 項第1 款及違反道路交通管理事
    件統一裁罰基準及處理細則之規定，裁處罰鍰5,00元、3,00
    0 元並記違規點數1 點，核無不當。本件異議為無理由，應
    予駁回。
七、據上論斷，應依道路交通案件處理辦法第19條，裁定如主文
    。
中    華    民    國    98    年    3     月    9     日
                  交通法庭    法  官   李毓華
以上正本證明與原本無異。
如不服本裁定，應於裁定送達後5日內向本院提出抗告狀。
中    華    民    國    98    年    3     月    9     日
                              書記官   陳美利


司法院資訊處製作；財團法人民間司法改革基金會備份。
